臺灣南投地方法院民事簡易判決
110年度投簡字第263號
原      告  莊聰敏  
被      告  廖家慶  


上列當事人間請求損害賠償事件，經本院刑事庭110年度投簡附
民字第7號裁定移送前來，本院於民國110年9月17日言詞辯論終
結，判決如下：
    主  文
被告應給付原告新臺幣1萬0,970元，及自民國110年5月18日起至
清償日止，按週年利率5％計算之利息。
原告其餘之訴駁回。
訴訟費用（除原告請求被告給付名譽補償金10萬元所生之第一審
裁判費1,000元，由原告負擔外）由被告負擔11％，餘由原告負擔
。
本判決第1項得假執行。但被告如以新臺幣1萬0,970元為原告供
擔保後，得免為假執行。
原告其餘假執行之聲請駁回。    
    事實及理由
一、原告主張：
    被告於民國109年4月19日上午8時許，駕駛農用車搭載母親
    廖楊彩鐘沿南投縣中寮鄉139縣道往集集鎮市區方向行駛，
    並攜帶其所飼養犬隻4隻在農用車旁奔跑前行，甫離開住處
    行經139縣道55.4公里處，應注意飼主須以適當方式對其飼
    養之犬隻加以看管，出入公共空間應繫鍊繩或使用其他防護
    措施，並予以適當之注意及管束，避免疏縱奔走，而危害他
    人之生命、身體、自由或財產安全，而依當時之情形，並無
    不能注意之情事，竟疏未注意，未使用鍊繩或其他適當方式
    控管，而任其犬隻跟隨其駕駛之農用車奔跑前進；適原告騎
    乘車牌號碼000-0000號普通重型機車在該農用車後方、同方
    向行駛，欲超越上開農用車行駛時，被告飼養前揭攜帶之土
    黃色大型狼狗1隻突然衝出咬傷原告右側大腿，造成原告受
    有右側大腿咬傷之傷害。又被告於中寮鄉公所調解委員會調
    解失敗後，被告向南投地方檢察署提出恐嚇罪告訴，企圖以
    濫訴之方式威脅原告。基上，原告遭被告犬隻咬傷，支出醫
    藥費新臺幣（下同）1,470元，又擔心感染狂犬病、失眠、
    作噩夢且睡眠時無法轉身影響睡眠品質，請求被告給付精神
    慰撫金10萬元，而被告又以濫訴之方式損害其名譽，另請求
    被告給付名譽補償金10萬元，是原告依民法第190條第1項前
    段及第195條第1項之規定，請求被告賠償20萬1,470元等語
    ，並聲明：㈠被告應給付原告20萬1,470元，及自起訴狀繕本
    送達翌日起至清償日止，按週年利率5％計算之利息。㈡願供
    擔保，請准宣告假執行。
二、被告答辯：
    被告承認其所飼養之犬隻咬傷原告，然就遭咬傷部分為右大
    腿外側1處1.5公分及2處各1公分之傷口等傷勢，僅為皮肉傷
    ，當天就醫後即能返家，無需回診治療，益徵傷勢輕微，故
    就原告受損害之程度，請求10萬元之精神慰撫金顯屬過高。
    再者原告主張其在家自行換藥，未能提出支出醫療費用500
    元之單據。原告又主張被告濫訴侵害其名譽，惟被告所為客
    觀上不致因而產生對於原告之社會客觀受影響之結果，即使
    被告用字遣詞令原告感到不悅難忍，亦僅屬其個人主觀感受
    ，尚不能逕論客觀上已生貶損其社會評價之結果，難認已上
    揭內容有使原告之名譽有受損害之事實等語，資為答辯，並
    聲明：㈠原告之訴及假執行之聲請均駁回。㈡如受不利之判決
    ，願供擔保請准宣告免為假執行。
三、本院之判斷：
  ㈠原告前揭主張，業據其提出衛生福利部南投醫院醫療費用收
    據2紙（見本院附民卷第11頁）在卷可稽，而被告前經本院
    刑事庭以110年度投簡字第172號刑事判決，認定被告犯過失
    傷害罪，處拘役20日，如易科罰金，以1,000元折算1日等情
    ，業經本院依職權調取本院110年度投簡字第172號刑事卷核
    閱無訛。是原告遭被告所飼養之犬隻咬傷之事實，自堪信為
    真實。
  ㈡按因故意或過失，不法侵害他人之權利者，負損害賠償責任
    ，固為民法第184條第1項前段所明定。惟侵權行為之成立，
    以行為人具備歸責性、違法性，並不法行為與損害間有因果
    關係為要件；而侵害名譽權損害賠償，亦須行為人因故意或
    過失貶損他人之社會評價，即其行為足以使他人在社會上之
    評價受到貶損，而不法侵害他人之名譽，致他人受損害，始
    足當之（最高法院104年度台上字第2365號民事判決、90年
    台上字第646號民事判例等要旨參照）。又人民有請願、訴
    願及訴訟之權，為憲法第16條所明定。所謂訴訟權，乃人民
    於權利受損害時，得向法院提起訴訟請求為一定裁判，或就
    所訴事實可認有告訴權者，得向檢察官提出刑事告訴，請求
    偵查一定犯罪嫌疑之手段性的基本權利。國家為達成此項保
    障人民訴訟權之任務，依照訴訟權性質、社會生活現實及國
    家整體發展狀況，提供適當之制度性保障。是除能證明原告
    或告訴人有濫用訴訟權或誣指他人犯罪，致他人名譽受損之
    情況外，尚難單憑其請求經法院認為無理由或申告之事實經
    檢察官不起訴處分或經法院判決無罪確定，而遽推論係濫行
    訴訟或誣告，及驟謂其有何故意或過失不法侵害他人名譽權
    之可言（最高法院86年度台上字第1525號民事判決意旨參照
    ）。
  ㈢第按動物加損害於他人者，由其占有人負損害賠償責任；不
    法侵害他人之身體、健康、名譽、自由、信用、隱私、貞操
    ，或不法侵害其他人格法益而情節重大者，被害人雖非財產
    上之損害，亦得請求賠償相當之金額，分別於民法第190條
    第1項前段及第195條第1項定有明文。復按不法侵害他人之
    人格權，被害人受有非財產上損害，請求加害人賠償相當金
    額之慰撫金時，法院對於慰撫金之量定，應斟酌實際加害情
    形、所造成之影響、被害人痛苦之程度、兩造之身份地位經
    濟情形及其他各種狀況，以核定相當之數額（最高法院47年
    台上字第1221號判例、51年台上字第223號判例意旨參照）
    。
  ㈣查被告對原告提起刑事恐嚇告訴，而原告涉嫌恐嚇部分，業
    經臺灣南投地方檢察署（下稱南投地檢署）檢察官以109年
    度偵字第2889號為不起訴處分。而原告於109年8月5日於南
    投地檢署檢察官訊問時，陳稱：「因為這4隻狗沒有繩子，
    我怕會再被攻擊，所以拿柴刀出來自衛，沒有使用柴刀，狗
    就被叫回去了」（見偵查卷第10頁）等語；被告則於南投地
    檢署檢察官訊問時，辯稱：「莊聰敏拿刀出來時我剛好在他
    旁邊1公尺內，他拿刀子出來眼神好像很可怕的眼神，我提
    告恐嚇就是這樣。」（見偵查卷第11頁）等語，此有本院調
    閱南投地檢署109年度偵字第2889號偵查卷核閱無訛。本院
    審酌原告確有於事發時拿出柴刀1把，並非被告虛構杜撰，
    且原告執柴刀1把之目的及動機為何，究竟是否為恐嚇，本
    應由司法機關加以審酌、評價。是被告對原告提出恐嚇告訴
    ，乃係正當權利之行使，難謂有侵害原告名譽權之問題，應
    認原告主張被告濫訴恐嚇致侵害其名譽，而請求被告應賠償
    原告10萬元之「名譽補償金」，為無理由，不應准許。
  ㈤第查原告請求被告應給付醫療費用1,470元部分，因原告僅提
    出衛生福利部南投醫院醫療費用收據2紙，合計970元，另就
    其自行換藥所生之醫療費用500元部分，並未提供任何單據
    ，是就醫療費用僅得請求970元，逾此部分，顯屬無據，不
    應准許。
  ㈥復本院審酌原告遭被告飼養之犬隻咬傷，傷口為右大腿外側1
    處1.5公分及2處各1公分兩處之傷口等傷勢，傷勢雖輕，然
    於駕駛交通工具中遭犬隻追咬，必定飽受驚嚇，而原告為高
    中畢業，曾從事製造業，現已退休，目前毋需扶養其他人，
    109年度所得約為25萬元、名下財產合計約近4萬元；被告為
    高中畢業，亦從事製造業，月薪3萬餘元，目前已婚育有1子
    ，與其弟共同扶養父母，109年度所得約52萬元，另有不動
    產數筆及車輛1輛，名下財產合計約235萬元等情，認本件原
    告得向被告請求之精神慰撫金以1萬元為適當。至逾上開範
    圍之請求，則非屬相當，無從准許。
  ㈦基上，原告所得請求被告賠償之金額為1萬0,970元（計算式
    ：醫療費用970元【原告請求之醫療費用金額1,470元，扣除
    無法提出證據之500元】＋精神慰撫金1萬元）。
  ㈧再按給付有確定期限者，債務人自期限屆滿時起，負遲延責
    任；給付無確定期限者，債務人於債權人得請求給付時，經
    其催告而未為給付，自受催告時起，負遲延責任。其經債權
    人起訴而送達訴狀，或依督促程序送達支付命令，或為其他
    相類之行為者，與催告有同一之效力，分別於民法第229條
    第1項、第2項定有明文。又遲延之債務，以支付金錢為標的
    者，債權人得請求依法定利率計算之遲延利息。但約定利息
    較高者，仍從其約定利率。應付利息之債務，其利率未經約
    定，亦無法律可據者，週年利率為5％，分別於民法第233條
    第1項、第203條亦有明文。本件原告對被告請求之侵權行為
    損害賠償債權，核屬無確定期限之給付，自應經原告之催告
    而未為給付，被告始負遲延責任，而原告之起訴狀繕本係於
    110年5月17日合法送達於被告（見本院附民卷第15頁），而
    被告迄未給付，即應自起訴狀繕本送達翌日（即110年5月18
    日）起負遲延責任，故原告請求被告自110年5月18日起至清
    償日止，按週年利率5％計算之遲延利息，即屬有據，應予准
    許。
四、據上論結，原告依民法第190條第1項前段及第195條第1項規
    定，請求被告給付20萬1,470元及自起訴狀繕本送達翌日（
    即110年5月18日）起至清償日止，按週年利率5％計算之利息
    ，僅於主文第1項所示之範圍內，為有理由，應予准許。逾
    此範圍部分，尚非有據，應予駁回。
五、本件依民事訴訟法第427條第1項規定，應適用簡易訴訟程序
    ，本院就被告敗訴部分，依同法第389條第1項第3款規定，
    應依職權宣告假執行，併依同法第436條第2項及第392條第2
    項規定，依職權宣告於被告為原告供如主文第4項後段所示
    之擔保金後，得免為假執行。而原告聲明願供擔保假執行部
    分，不過係促請法院注意應依職權宣告假執行之義務，爰就
    原告勝訴部分，不另為准駁之諭知；至原告敗訴部分，其訴
    既經駁回，則該部分假執行之聲請即失所附麗，應併予駁回
    。
六、本件事證業臻明確，兩造其餘主張、攻擊防禦方法及證據資
    料，經本院審酌後認均不足以影響本件判決之結果，爰不逐
    一論列。
七、末按民事訴訟法第87條第1項規定：「法院為終局判決時，
    應依職權為訴訟費用之裁判。」業已明文法院為終局判決時
    「應依職權」為訴訟費用之裁判，而非賦予法院裁量權限，
    故法院對於訴訟費用自均應依職權裁判以求明確，仍應於主
    文諭知「訴訟費用由何造負擔」，而無例外不為訴訟費用裁
    判之情形，又當事人支出訴訟費用並非限於卷內之憑證或文
    書資料所示費用，仍可能事實上存在隱而暫未提出於法院之
    訴訟費用支出證據。是上述費用均僅於民事訴訟程序中暫未
    提出予法院附卷，因日後當事人仍得提出費用單據向法院聲
    請確定訴訟費用額。故縱法院為判決時，訴訟卷宗內並無任
    何兩造支出訴訟費用之資料，法院於判決主文中仍應諭知「
    訴訟費用由何造負擔」，以免掛一漏萬，損害當事人權益。
    （臺灣高等法院暨所屬法院107年法律座談會民事類提案第1
    8號研討結果審查意見可茲參照）。查本件係刑事附帶民事
    訴訟，依刑事訴訟法第504條第2項規定，固免納裁判費，惟
    原告請求被告給付名譽補償金10萬元部分，非屬過失傷害罪
    所生之損害，原告自不得就名譽補償金10萬元部分，提起刑
    事附帶民事訴訟，應依法徵收第一審裁判費1,000元，並經
    原告於110年9月17日繳納完畢。而原告有關名譽補償金10萬
    元之請求既無理由，所生第一審裁判費1,000元，自應由原
    告負擔；其餘過失傷害所生醫療費用1,470元及精神慰撫金1
    0萬元部分，所生之第一審訴訟費用，仍應依民事訴訟法第7
    9條規定，諭知訴訟費用負擔之比例，以備將來如有訴訟費
    用發生時，得以確定其數額，爰諭知如主文第3項所示。
八、訴訟費用負擔之依據：民事訴訟法第79條。
中　　華　　民　　國　　110 　年　　9 　　月　　30　　日
                  南投簡易庭  法  官  林彥宇
以上為正本係照原本作成。
如不服本判決，應於送達後20日內，向本院提出上訴狀並表明上
訴理由，如於本判決宣示後送達前提起上訴者，應於判決送達後
20日內補提上訴理由書（須附繕本）；並向本院繳足上訴裁判費
（如委任律師提起上訴，請注意民事訴訟法施行法第9條規定）
。
中　　華　　民　　國　　110 　年　　9 　　月　　30　　日
                              書記官